臺灣高等法院刑事判決
110年度上訴字第863號
上  訴  人  
即  被  告  石勇權




指定辯護人  本院公設辯護人  郭書益
上列上訴人即被告因違反毒品危害防制條例等案件，不服臺灣新
北地方法院109年度訴字第728號，中華民國109年11月16日第一
審判決（起訴案號：臺灣新北地方檢察署109年度偵字第12470、
12474、23954號、109年度毒偵字第3744號），提起上訴，本院
判決如下：
    主  文
原判決關於附表三編號3部分所處之刑及沒收，暨所定應執行刑
部分均撤銷。
石勇權販賣第二級毒品，累犯，處有期徒刑參年捌月。未扣案犯
罪所得新臺幣貳仟伍佰元沒收，於全部或一部不能沒收或不宜執
行沒收時，追徵其價額。
    事  實
一、石勇權明知甲基安非他命係毒品危害防制條例第2條第2項第
    2款所列管之第二級毒品，依法不得持有、販賣，竟意圖營
    利，基於販賣第二級毒品之犯意，於民國109年2月3日晚間9
    時52分許後某時，在其位於新北市○○區○○路00巷00弄0號2樓
    之居所，與徐子傑及吳佳駿碰面，販賣甲基安非他命2公克
    予徐子傑及吳佳駿，並收取新臺幣（下同）2,500元，以牟
    取不法利益。
二、案經新北市政府警察局刑事警察大隊報告臺灣新北地方檢察
    署檢察官偵查起訴。
    理  由
壹、程序方面：
一、審理範圍：
　　上訴人即被告石勇權被訴（修正前）槍砲彈藥刀械管制條例
    第8條第4項之未經許可持有可發射子彈具有殺傷力之槍枝罪
    （1罪）、修正前毒品危害防制條例第4條第1項之販賣第一
    級毒品罪（1罪）、修正前毒品危害防制條例第4條第2項之
    販賣第二級毒品罪（3罪）、刑法第320條第1項之竊盜罪（1
    罪）等罪，經原審均判決有罪在案。被告原全部上訴，嗣於
    本院審理中，除原判決附表三編號3之販賣第二級毒品罪外
    ，其餘部分均撤回上訴，有撤回上訴聲請書2份在卷可稽（
    本院卷第169、213頁），而檢察官對原判決未聲明上訴。故
    本院審理範圍僅原判決附表三編號3關於販賣第二級毒品部
    分，合先敘明。
二、證據能力部分：
　  本件認定事實所引用之卷內所有人證、文書證據暨物證，並
    無證據證明係公務員違背法定程序所取得，檢察官、被告及
    其辯護人於本院審理時迄至言詞辯論終結時止，對證據能力
    一節亦均未提出異議，故均得引為本案證據，合先說明。　
貳、實體部分：
一、認定犯罪事實所憑之證據及理由：
  ㈠上揭犯罪事實，業據被告於偵查、原審及本院審理時坦承不
    諱（偵字第12474號卷二第259～261頁、原審卷第65、124、2
    07頁、本院卷第162、207、298頁），核與證人徐子傑、吳
    佳駿於警詢、偵訊時所證相符（偵字第12474號卷二第53～54
    、58～59、74～76、237～239、247～248頁）。並有指認犯罪嫌
    疑人紀錄表、車輛歷史軌跡追蹤路線圖及監視器錄影畫面翻
    拍照片、新北市政府警察局新莊分局搜索扣押筆錄、扣案物
    品目錄表及臺北榮民總醫院109年2月18日北榮毒鑑字第C000
    0000號毒品成分鑑定書在卷可稽（偵字第12474號卷二第5～6
    、61～65、78～80、83～87、253頁）。從而，被告犯行，堪予
    認定。
  ㈡公訴意旨雖以被告係販賣4公克、4,000元之甲基安非他命予
    徐子傑、吳佳駿等語。惟查：
　⒈本案之交易，被告於偵查時供稱：109年2月3日我有在居處與
    徐子傑、吳佳駿見面，我剛好那天有去跟別人拿5000元的量
    ，我就分給他們大概2公克的甲基安非他命，我跟他們收2,5
    00元等語（偵字第12474號卷二第261頁）；於原審供稱：我
    有賣2公克的甲基安非他命，價格是2,500元給徐子傑、吳佳
    駿。他們是用2,500元跟我拿2公克甲基安非他命，不是起訴
    書所載的4公克等語（原審卷第64、124頁）。是被告始終供
    稱此次交易之毒品重量為2公克，交易價格是2,500元。
　⒉證人徐子傑於警詢時陳稱：我跟被告購買毒品安非他命4克，
    1克1,000元等語（偵字第12474號卷二第54頁）；於偵查時
    稱：我用4,000元跟被告買4公克甲基安非他命，這部分一手
    交錢一手交貨等語（偵字第12474號卷二第237頁）。惟於原
    審審理中改證稱：安非他命是跟被告拿的，花了2,500元，
    我當天跟吳佳駿一起去跟被告以2,500元購買甲基安非他命
    ，我只付清2,500元，後來就沒去找被告等語（原審卷第193
    、196頁）。另證人吳佳駿於警詢時陳稱：當天有買4公克安
    非他命（偵字第12474號卷二第75頁）；於偵查時稱：當天
    是徐子傑要找被告拿甲基安非他命4公克等語（偵字第12474
    號卷二第248頁）。惟其亦於原審審理中改證稱：我記得好
    像是陪徐子傑去找被告拿2,500元的安非他命，徐子傑當場
    付2,500元現金給被告等語（原審卷第198～199頁）。
　⒊觀諸證人徐子傑、吳佳駿對於買賣毒品之數量、價金，於警
    、偵訊所述與原審中之證述，顯然前後不一致，而有瑕疵。
    反觀被告始終均供承係販賣2公克、價格2,500元之甲基安非
    他命予徐子傑、吳佳駿，且與證人徐子傑、吳佳駿於原審審
    理中之證述內容一致。而被告於原審審理中，已就被訴其他
    販賣第一級、第二級毒品罪部分坦承犯行。且被告行為時，
    販賣第二級毒品為無期徒刑或7年以上有期徒刑，得併科1千
    萬元以下罰金之重罪，被告既坦承有販賣第二級毒品予證人
    徐子傑、吳佳駿，自無就差距不大之數量、金額（數量2公
    克或4公克、金額2,500元或4,000元）為虛偽陳述之必要。
    是被告及證人徐子傑、吳佳駿於原審之證詞應可採憑。起訴
    書所載被告係販賣4公克、4,000元之甲基安非他命予徐子傑
    、吳佳駿，容有誤會。　
  ㈢販賣毒品係政府嚴予查緝之違法行為，政府一向查禁森嚴並
    重罰不寬貸，且毒品可任意分裝或增減其份量，販賣毒品亦
    無一定之公定價格，每次買賣之價格隨供需雙方之資力或關
    係之深淺或需求之數量、貨源之充裕與否、販賣者對於資金
    需求殷切與否、對行情認知，以及政府查緝之態度，進而為
    各種風險評估，機動的調整，有各種不同標準，並非一成不
    變，惟販賣者從各種「價差」或係「量差」謀取利潤方式，
    或有差異，其所圖利益之非法販賣行為目的則屬相同。況毒
    品之價格不低，取得不易，凡為販賣之不法行為者，苟無利
    可圖，應無甘冒持有毒品遭查獲之極大風險，無端將其出售
    ，是其從中賺取買賣差價或量差牟利之意圖及事實，應屬符
    合論理法則且不違背社會通常經驗之合理判斷。被告於本院
    審理時供承：我賣他2500元就是賺一點點吃的，我把給他的
    毒品抽一點出來給自己施用等語明確（本院卷第298頁），
    堪認被告主觀上確有賺取量差之營利意圖，並實際獲有相當
    利益。
  ㈣綜上所述，本案事證明確，被告之犯行堪以認定，應依法論
    科。
二、新舊法比較：
　  按行為後法律有變更者，適用行為時之法律，但行為後之法
    律有利於行為人者，適用最有利於行為人之法律，刑法第2
    條第1項定有明文，此乃規範行為後法律變更所生新舊法比
    較適用之準據法，於新法施行後，應適用新法第2條第1項規
    定，為「從舊從輕」之比較；比較時應就與罪刑有關之共犯
    、未遂犯、想像競合犯、牽連犯、連續犯、結合犯，以及累
    犯加重、自首減輕暨其他法定加減原因（如身分加減）與加
    減例等一切情形，綜其全部罪刑之結果而為比較（最高法院
    107年度台上字第3758號判決意旨參照）。本件被告行為後
    ，毒品危害防制條例第4條第2項、第17條第2項於109年1月1
    5日修正公布，並自同年7月15日生效施行。經查：
  ㈠毒品危害防制條例第4條第2項原規定「製造、運輸、販賣第
    二級毒品者，處無期徒刑或7年以上有期徒刑，得併科1千萬
    元以下罰金」；修正後則為「製造、運輸、販賣第二級毒品
    者，處無期徒刑或10年以上有期徒刑，得併科1千5百萬元以
    下罰金」，修正後毒品危害防制條例第4條第2項規定之法定
    刑度提高，自以修正前之規定較有利於被告。
　㈡毒品危害防制條例第17條第2項原規定：「犯第4條至第8條之
    罪於偵查及審判中均自白者，減輕其刑」，修正後該項則為
    ：「犯第4條至第8條之罪於偵查及歷次審判中均自白者，減
    輕其刑」，是修正後毒品危害防制條例第17條第2項規定，
    犯販賣第一、二級毒品罪者，須於偵查及「歷次」審判中均
    自白，方得依該條項規定減輕其刑，相較於修正前係規定除
    偵查中自白外，僅須於審判中曾經自白即可減刑，自以修正
    前之規定較有利於被告。
　㈢經綜合全部罪刑而為比較結果，修正後毒品危害防制條例之
    規定並未較有利於被告，揆諸首揭說明，本件應依刑法第2
    條第1項前段，一體適用修正前之規定，亦即依修正前毒品
    危害防制條例第4條第2項予以論罪，並適用修正前該條例第
    17條第2項之自白減刑規定。
三、論罪：
　㈠核被告所為，係犯修正前毒品危害防制條例第4條第2項之販
    賣第二級毒品罪。被告意圖販賣而持有第二級毒品之低度行
    為，應為其販賣第二級毒品之高度行為所吸收，不另論罪。
　㈡被告前因①施用毒品案件，經臺灣臺北地方法院（下稱臺北地
    院）以93年度訴字第1678號判處有期徒刑8月、5月確定；②
    贓物案件，經原審法院以94年度簡字第3889號判處有期徒刑
    3月確定，上開2案經原審法院以94年度聲字第2970號裁定應
    執行有期徒刑1年確定；③違反槍砲彈藥刀械管制條例案件，
    經臺北地院以93年度訴字第1656號判處有期徒刑10年、1年6
    月，上訴後，經本院以94年度上訴字第2802號撤銷原判決改
    判處有期徒刑8年，再經最高法院以95年度台上字第4787號
    駁回上訴確定；④施用毒品案件，經原審法院以94年度訴字
    第2243號判處有期徒刑9月、6月確定，嗣經原審法院以96年
    度聲減字第1237號裁定減為有期徒刑4月又15日、3月，並與
    前開③案部分定應執行刑為有期徒刑8年6月確定，上開①至④
    案部分接續執行後，於102年2月5日縮短刑期假釋出監，嗣
    因上開假釋遭撤銷，需入監執行殘刑1年6月29日（下稱甲部
    分，殘刑執行時間為103年11月11日至105年6月8日）；又因
    ⑤施用毒品案件，經原審法院以103年度訴字第1021號判處有
    期徒刑7月、4月確定；⑥施用毒品案件，經臺灣桃園地方法
    院以103年度審訴字第104號判處有期徒刑7月確定；⑦施用毒
    品案件，經原審法院以104年度訴字第373號判處有期徒刑8
    月、5月確定；⑧違反槍砲彈藥刀械管制條例案件，經原審法
    院以103年度訴字第953號判處有期徒刑2年確定；⑨施用毒品
    案件，經臺灣宜蘭地方法院以105年度易字第151號判處有期
    徒刑3月、3月確定；上開⑤至⑨案件，經臺灣宜蘭地方法院10
    5年度聲字第556號裁定應執行有期徒刑4年（下稱乙部分）
    ，與上述甲部分殘刑接續執行，於108年4月9日假釋出監付
    保護管束，109年7月28日縮刑期滿等情，有本院被告前案紀
    錄表在卷可查，而參酌最高法院103年度第1次刑事庭會議意
    旨，被告所餘前揭甲部分殘刑既已於105年6月8日執行完畢
    ，則其於甲部分徒刑執行完畢後之5年內故意再犯本件有期
    徒刑以上之罪，仍與累犯之構成要件相符。此外，其復無司
    法院釋字第775號解釋所指個案應量處最低法定刑且無法適
    用刑法第59條酌減規定，致所受刑罰超過所應負罪責之情形
    ，爰依刑法第47條第1項規定加重其刑（本刑為死刑、無期
    徒刑部分不加重）。
　㈢按修正前之毒品危害防制條例第17條第2項規定：「犯第4條
    至第8條之罪於偵查及審判中均自白者，減輕其刑。」所謂
    偵查階段之自白，被告在偵查輔助機關及檢察官聲請法院羈
    押訊問時之自白，亦包括在內（最高法院110年台上字第312
    7號判決意旨參照）。查被告就上開販賣第二級毒品犯行，
    業經被告於偵查供稱：109年2月3日我有在居處與徐子傑、
    吳佳駿見面，我剛好那天有去跟別人拿5000元的量，我就分
    給他們大概2公克的甲基安非他命，我有秤，我跟他們收2,5
    00元等語（偵字第12474號卷二第261頁）；另於原審供稱：
    我有賣2公克的甲基安非他命，價格是2,500元給徐子傑、吳
    佳駿。他們是用2,500元跟我拿2公克甲基安非他命等語（原
    審卷第64頁）；於本院審理時供稱：吳佳駿拿2,500元給我
    ，我就拿價值2,500元的毒品給吳佳駿等語（本院卷第207頁
    ）。是被告於偵訊、原審及本院審理中均自白上開販賣第二
    級毒品犯行，業如前述，應依修正前毒品危害防制條例第17
    條第2項規定減輕其刑。
　㈣復按刑法第59條所規定之酌量減輕其刑，係裁判上之減輕，
    必以犯罪之情狀顯可憫恕，認為科以最低度刑仍嫌過重者，
    始有其適用。如別有法定減輕之事由者，應優先適用法定減
    輕事由減輕其刑後，猶嫌過重時，方得為之（最高法院98年
    度台上字第6342號判決意旨參照）。其所謂「犯罪之情狀」
    ，與同法第57條規定科刑時應審酌之一切情狀，並非有截然
    不同之領域，於裁判上酌減其刑時，應就犯罪一切情狀（包
    括第57條所列舉之10款事項），予以全盤考量，審酌其犯罪
    有無可憫恕之事由（即有無特殊之原因與環境，在客觀上足
    以引起一般同情，以及宣告法定低度刑，是否猶嫌過重等等
    ），以為判斷（最高法院95年度台上字第6157號、88年度台
    上字第1862號判決意旨參照）。經查，被告所為販賣第二級
    毒品之犯行，其法定本刑為「無期徒刑或7年以上有期徒刑
    ，得併科1千萬元以下罰金」，法院本得就販賣第二級毒品
    犯行，考量案件具體情形，於7年以上至15年以下之有期徒
    刑或無期徒刑間量刑；而觀本案被告販賣甲基安非他命之數
    量及所得雖非甚鉅，與大盤販賣大量毒品者固屬有別，惟本
    院衡酌被告無畏嚴刑之峻厲，為牟己利，恣意販賣毒品，助
    長毒品流通，不僅戕害他人身心健康，且間接危害社會治安
    ，情節非輕，就其犯行，經依偵審中自白規定減輕其刑後，
    其最低刑度僅為有期徒刑3年7月（因有累犯加重），尚難謂
    有失之過苛或情輕法重之情形，自無依刑法第59條規定酌減
    其刑之必要，併此指明。
四、撤銷改判之理由：　
　㈠原審就被告所犯上開犯行，認罪證明確，予以論罪科刑，固
    非無見。惟查：⑴依卷內證據所示，被告係以2,500元之代價
    販賣第二級毒品甲基安非他命予徐子傑、吳佳駿，已如上述
    ，原判決認定係4,000元，容有誤會。⑵被告就本案犯行，除
    於原審、本院審理時自白犯罪外，其於偵查中亦坦認其向徐
    子傑、吳佳駿收受價金及交付毒品之行為，堪認已供述而自
    白犯行，自有修正前毒品危害防制條例第17條第2項減輕其
    刑規定之適用，原審未依上開規定予以減刑，亦有未洽。被
    告上訴執此指摘原判決不當，為有理由，應由本院撤銷原判
    決附表三編號3部分，並自行改判，且就原判決所定之應執
    行刑亦一併撤銷。
　㈡爰以行為人責任為基礎，審酌被告明知販賣毒品危害社會甚
    大，竟為謀其個人私利，而為本案販賣第二級毒品犯行，所
    為均屬不該。再考量被告之犯罪動機、目的、手段與犯後態
    度，其自偵查、原審迄本院審理時均坦承犯行，犯後態度並
    非至惡，及其販賣毒品數量、獲利情形，暨其智識程度、家
    庭經濟生活狀況等一切情狀，量處如主文第2項所示之刑。
　㈢沒收部分：
　1.按犯罪所得屬於犯罪行為人者，沒收之，於全部或一部不能
    沒收或不宜執行沒收時，追徵其價額，刑法第38之1第1項前
    段、第3項分別定有明文。被告本案販賣第二級毒品犯行，
    實際取得價金或利益為2,500元，業據被告供陳在卷，本院
    爰就此部分犯行認定被告之犯罪所得為2,500元，諭知沒收
    ，於全部或一部不能沒收或不宜執行沒收時，追徵其價額。
    。
　2.至如附表所示在本件搜索時、地一併為警扣得之物，雖亦係
    被告所有，然被告均稱與本案無關等語（偵字第12474號卷
    第14～16、18頁），此外，檢察官復未舉證證明上開扣案物
    與本案有何關連，爰均不予宣告沒收或沒收銷燬，併予敘明
    。
五、不另為無罪諭知部分：
  ㈠公訴意旨另略以：
    被告為附表二編號1所示販賣第二級毒品犯行時，尚同時販
    賣摻有第二級毒品甲氧基甲基安非他命成分之咖啡包4包予
    徐子傑、吳佳駿，此部分亦涉犯販賣第二級毒品罪嫌等語。
  ㈡惟按犯罪事實應依證據認定之，無證據不得認定其犯罪事實
    ，刑事訴訟法第154條第2項定有明文。又認定不利於被告之
    事實，須依積極證據，茍積極證據不足為不利於被告事實之
    認定時，即應為有利於被告之認定，更不必有何有利之證據
    ；且刑事訴訟法上所謂認定犯罪事實之積極證據，係指適合
    於被告犯罪事實之認定之積極證據而言，雖不以直接證據為
    限，間接證據亦包括在內，然而無論直接或間接證據，其為
    訴訟上之證明，須於通常一般之人均不致有所懷疑，而得確
    信其為真實之程度者，始得據為有罪之認定，倘其證明尚未
    達到此一程度，而有合理之懷疑存在時，自不能以推測或擬
    制之方法，以為有罪裁判之基礎（最高法院30年度上字第81
    6號、29年度上字第3105號、76年度台上字第4986號、40年
    度台上字第86號判決意旨參照）。再按告訴人之告訴，係以
    使被告受刑事訴追為目的，是其陳述是否與事實相符，仍應
    調查其他證據以資審認（最高法院52年度台上字第1300號判
    決意旨參照）。
  ㈢經查：
  ⒈被告堅詞否認有何於上開時地同時販賣摻有第二級毒品甲氧
    基甲基安非他命成分之咖啡包4包予徐子傑、吳佳駿之事實
    ，辯稱：其並未販賣咖啡包予徐子傑、吳佳駿，其於斯時僅
    有送1包咖啡包給吳佳駿等語。
  ⒉證人徐子傑於警詢時先係證稱：其於109年2月3日係以1包200
    元之價格向被告購買4包毒品咖啡包，價金共為800元等語（
    偵字第12474號卷二第53～54頁）；然於偵訊時則稱：被告表
    示4包毒品咖啡包要算其2,000元、但其未給付價金等語（偵
    字第12474號卷二第237頁）；嗣於原審審理時又改證稱：其
    於當時並未向被告購買毒品咖啡包等語（原審卷第193頁）
    ，是證人徐子傑關於究竟有無向被告購買摻有毒品成分之咖
    啡包、究係以何價格購買、有無付款等重要事項，歷次證述
    均有不同，已難認定究以何者真實可信。
  ⒊又證人吳佳駿於警詢時證稱：其於109年2月3日與徐子傑一同
    去「拾參」即被告住處購買甲基安非他命時，「拾參」送了
    1包咖啡包給其等語（偵字第12474號卷二第75頁）；於偵訊
    時證稱：當天徐子傑與其一同去「拾參」住處拿甲基安非他
    命，印象中「拾參」有送其1包咖啡包，但徐子傑好像沒有
    買毒品咖啡包等語（偵字第12474號卷二第247頁）；於原審
    審理時則證稱：其不知道在109年2月3日當日，徐子傑有無
    自被告處取得咖啡包，其沒有看到，其只記得被告當時確實
    有送其1包咖啡包，那應該是普通的咖啡包等語（原審卷第1
    98、200頁）。觀諸證人吳佳駿上開證述，始終證稱僅有被
    告贈送咖啡包1包予其之事，並稱該咖啡包應是普通咖啡包
    ，而全未言及被告確有出售4包毒品咖啡包予其及徐子傑之
    情事存在。
  ⒋至被告雖稱其於109年2月3日有贈送1包咖啡包予吳佳駿，然
    否認該咖啡包內摻有毒品成分（偵字第12474號卷二第261頁
    ，原審卷第208頁）。此外，卷內亦無任何證據足資證明該
    包咖啡包摻有第二級毒品甲氧基甲基安非他命成分，是就此
    部分亦難以認定被告構成轉讓毒品罪。
  ⒌綜上所述，檢察官舉出之證據，尚不足以證明被告確有於109
    年2月3日同時販賣4包摻有第二級毒品甲氧基甲基安非他命
    成分之毒品咖啡包予徐子傑、吳佳駿之事實存在，就此部分
    本應為無罪之諭知，惟公訴意旨認此部分與前揭經本院論罪
    科刑之上開販賣第二級毒品罪部分為實質上一罪關係，爰不
    另為無罪之諭知，附此敘明。
 據上論斷，應依刑事訴訟法第369條第1項前段、第364條、第29
 9條第1項前段，修正前毒品危害防制條例第4條第2項、第17條
 第2項，刑法第11條、第2條第1項前段、第47條第1項、第38條
 之1第1項前段、第3項，判決如主文。
本案經檢察官林書伃提起公訴，檢察官翁珮嫻、吳慧蘭到庭執行
職務。
中　　華　　民　　國　　110 　年　　10　　月　　26　　日
                  刑事第七庭    審判長法　官  孫惠琳
                                      法　官  連雅婷
                                      法　官  張育彰
以上正本證明與原本無異。
如不服本判決，應於收受送達後20日內向本院提出上訴書狀，其
未敘述上訴之理由者並得於提起上訴後20日內向本院補提理由書
（均須按他造當事人之人數附繕本）「切勿逕送上級法院」。
                                      書記官  蔡麗春
中　　華　　民　　國　　110 　年　　10　　月　　26　　日

附錄：本案論罪科刑法條全文　　　　　　　　　　　　　　　
修正前毒品危害防制條例第4條
製造、運輸、販賣第一級毒品者，處死刑或無期徒刑；處無期徒
刑者，得併科新臺幣2千萬元以下罰金。
製造、運輸、販賣第二級毒品者，處無期徒刑或7年以上有期徒
刑，得併科新臺幣1千萬元以下罰金。
製造、運輸、販賣第三級毒品者，處7年以上有期徒刑，得併科
新臺幣7百萬元以下罰金。
製造、運輸、販賣第四級毒品者，處5年以上12年以下有期徒刑
，得併科新臺幣3百萬元以下罰金。
製造、運輸、販賣專供製造或施用毒品之器具者，處1年以上7年
以下有期徒刑，得併科新臺幣1百萬元以下罰金。
前五項之未遂犯罰之。 

附表
編號   物品名稱 數量  1 殘渣袋  5個  2 吸食器  2組  3 玻璃球  1個  4 電子磅秤  2台  5 分裝袋  1批  6 道具子彈  7顆  7 子彈（半成品）  2顆  8 火藥  1包  9 電鑽  1支  10 研磨機  1支  11 C型夾  1個  12 鑽床  1台  13 改造工具  1批  14 針頭  3支